臺灣高等法院臺中分院刑事判決　　　 100年度上訴字第1581號
上　訴　人
即　被　告　林日港
上列上訴人因毒品危害防制條例案件，不服臺灣臺中地方法院99
年度訴字第3276號中華民國100年4月29日第一審判決(起訴案號
：臺灣臺中地方法院檢察署99年度毒偵字第3741號)，提起上訴
，本院判決如下：
    主  文
上訴駁回。
    理  由
一、依刑事訴訟法第350條、第361條、第362條、第367條規定，
    不服地方法院之第一審判決而上訴者，須提出上訴書狀，並
    應敘述具體理由，為上訴必備之程式；其所提出之書狀未敘
    述上訴理由，或僅曾以言詞陳述上訴理由者，均應於上訴期
    間屆滿後20日內補提理由書於第一審法院。第一審法院經形
    式審查，認逾期未補提上訴理由者，應定期間先命補正；逾
    期未補正者，為上訴不合法律上之程式，應以裁定駁回。倘
    已提出上訴理由，但所提非屬具體理由者，則由第二審法院
    以上訴不合法律上之程式，判決駁回。而所謂具體理由，必
    係依據卷內既有訴訟資料或提出新事證，指摘或表明第一審
    判決有何採證認事、用法或量刑等足以影響判決本旨之不當
    或違法，而構成應予撤銷之具體事由，始克當之(例如：依
    憑證據法則具體指出所採證據何以不具證據能力，或依憑卷
    證資料，明確指出所為證據證明力之判斷如何違背經驗、論
    理法則)；倘僅泛言原判決認定事實錯誤、違背法令、量刑
    失之過重或輕縱，而未依上揭意旨指出具體事由，或形式上
    雖已指出具體事由，然該事由縱使屬實，亦不足以認為原判
    決有何不當或違法者(例如：對不具有調查必要性之證據，
    法院未依聲請調查亦未說明理由，或援用證據不當，但除去
    該證據仍應為同一事實之認定)，皆難謂係具體理由，俾與
    第二審上訴制度旨在請求第二審法院撤銷、變更第一審不當
    或違法之判決，以實現個案救濟之立法目的相契合，並節制
    濫行上訴(最高法院97年度臺上字第892號判決意旨可資參照
    )。又理由是否具體，則屬第二審法院審查之範圍，不在命
    補正之列，亦即上訴書狀已記載理由，並有具體之敘述時，
    其上訴既屬合法，第二審法院固應就其理由之是否可取，為
    實體之審理及判斷；如認其上訴書狀雖記載理由，但並未具
    體敘述時，則無須再命補正，可逕認其上訴不合法，以判決
    駁回之，此有最高法院97年度臺上字第1281號判決意旨可參
    。
二、本案上訴人即被告林日港 (下稱被告)不服原審判決提起上
    訴，其上訴狀所載理由，略以：本案被告所犯事實，行為固
    屬不當，然犯罪所生危害尚輕，且被告為警查獲當時即主動
    交付毒品，犯後已坦承犯行，具有悔意，原審就被告持有第
    一、二級毒品犯行判處有期徒刑1年10月，顯然失之過苛而
    不盡情理，不免予人情輕法重之感，難謂符合罪刑相當性及
    比例原則，且未正確適用「限制加重原則」之量刑原理，未
    貫徹刑法量刑公平正義之理，實有可議之處，被告難以甘服
    ，為此應審酌刑法第57條及刑法第59條減輕其刑。據此，請
    予以撤銷原判決，另為妥適之判決，以啟自新云云。然量刑
    輕重，係屬事實審法院得依職權自由裁量之事項，茍已斟酌
    刑法第57條各款所列情狀而未逾法定刑度，即不得遽指為違
    法(最高法院99年度臺上字第7768號判決意旨參照)。查被告
    於原審已為認罪之表示(見原審卷第49頁背面)，而原審審酌
    被告林日港有多次施用毒品犯罪前科紀錄，素行不佳，其因
    施用毒品犯行，已經觀察、勒戒、強制戒治之治療程序，詎
    仍不思悔改，徹底袪除施用毒品之惡習，反而重蹈覆轍，猶
    犯本件犯行，可知其陷於毒癮難以自拔，意志力薄弱，未能
    善體國家協助毒品施用者戒除毒癮美意，復斟酌其因貪圖較
    便宜之價格，一次購入純質淨重達10公克以上之第一級毒品
    及純質淨重達20公克以上之第二級毒品，犯罪所生危害程度
    非輕，再考量被告犯罪後已坦承犯行，態度尚可、教育程度
    為國中畢業、家庭經濟狀況勉持，暨施用毒品者均有相當程
    度之成癮性及心理依賴，其犯罪心態與一般刑事犯罪之本質
    並不相同，應側重適當之醫學治療及心理矯治為宜及檢察官
    之求刑等一切情狀，對被告所犯持有第一、二級毒品罪處以
    有期徒刑1年10月，顯係本於被告之責任為基礎，並已具體
    斟酌刑法第57條所列情形而為量定，所處之刑符合「罰當其
    罪」之原則，並未偏執一端而有失之過重之情事，依上開最
    高法院判決意旨，不得遽指為違法。又被告雖請求依刑法第
    59條規定酌減輕其刑，然「刑法第59條之酌量減輕其刑，必
    於犯罪之情狀，在客觀上足以引起一般同情，認為即予宣告
    法定低度刑期，猶嫌過重者，始有其適用，至於被告主動交
    付毒品、坦承犯行等情狀，僅可為法定刑內從輕科刑之標準
    ，不得據為酌量減輕之理由。」亦經最高法院著有51年臺上
    字第899判例可參，被告固迭自警、偵訊及原審均自白犯行
    ，足見其犯後態度尚稱良好，惟此僅屬於法定刑內從輕量刑
    之標準，尚無從援引刑法第59條規定以為酌量減輕其刑之餘
    地。故被告之上訴理由指摘原審未考量被告已坦承犯罪、犯
    後態度良好而予以從輕量刑，量刑不當云云，要非屬所謂之
    具體理由【即必須依據卷內既有訴訟資料或提出新事證，具
    體指摘或表明第一審判決有何採證認事、用法等足以影響判
    決本旨之不當或違法，而構成應予撤銷之具體事由，始克當
    之(例如：依憑證據法則具體指出所採證據何以不具證據能
    力，或依憑卷證資料，明確指出所為證據證明力之判斷如何
    違背經驗、論理法則)】。
三、綜上所述，本院依形式上觀察認原審判決認事用法並無違法
    或不當之處，量刑亦屬妥適，被告林日港上訴理由並未依據
    卷內既有訴訟資料或提出新事證，指摘或表明第一審判決有
    何採證認事、用法等足以影響判決本旨之不當或違法，而構
    成應予撤銷之具體事由，自非屬得上訴第二審之具體理由。
    依上揭法律規定及判決意旨，及依「程序優先於實體」之刑
    事訴訟法原則，被告提起之第二審上訴不合法律上程式，爰
    不經言詞辯論，判決駁回其上訴。
據上論斷，應依刑事訴訟法第367條前段、第372條，判決如主文
。
中    華    民    國   100    年    8     月    11    日
            刑事第五庭  審判長法  官  趙  春  碧
                              法  官  卓  進  仕
                              法  官  林  宜  民
以上正本證明與原本無異。
如不服本判決應於收受送達後10日內向本院提出上訴書狀，其未
敘述上訴之理由者，並得於提起上訴後10日內向本院補提理由書
（均須按他造當事人之人數附繕本）「切勿逕送上級法院」。

                              書記官  吳  雅  菁
中    華    民    國   100    年    8     月    11    日